# 请教陈版，BOT项目公司预计负债的处理

提问人：路七七 时间：2014-02-18 22:20:17
某BOT污水处理项目公司，特许经营期 20 年，运营开始日预计移交时的大修理费用为 1000 万，按特许经营期分期计提，每年增加预计负债，同时增加成本费用，在第 5 年末已计提了 20 万。第 6 年公司重新估计，认定自运营开始日未来移交时的大修理费用为 600 万元，按照原有模型计算，至第 5 年末应有的预计负债余额为 15 万元，较账面的 20 万多了 5 万。请教陈版，对于此类预计负债的变更如何进行会计处理。目前有两种意见，一种认为根据IAS08第 37 条，应当调整到变更的当期，即将差额 5 万调整在第 6 年的当期，使第 6年末的预计负债余额与新计算的第 6 年末余额一致，之后按照新的各期预计额计提；另一种意见认为此种大修理费用类似于固定资产弃置费用，根据新颁布的企业会计准则解释 6 号，应当将 600 万-20万=580万的余额在第 6 年至第 20 年的各期预提，即 5 万的差异在以后年度逐年调整。不知哪种意见正确，有何依据，还请陈版赐教。

回答人：chenyiwei
根据《企业会计准则第 28 号——会计政策、会计估计变更和差错》第八条“......会计估计变更，是指由于资产和负债的当前状况及预期经济利益和义务发生了变化，从而对资产或负债的账面价值或者资产的定期消耗金额进行调整。”由此可知，会计估计变更就其内容而言可分为两类：一类是直接涉及资产和负债账面价值调整的变更，即其估计变更直接影响本报告期期末相关资产、负债的账面价值；另一类是对资产的定期消耗金额的调整。当然后一类变更最终也影响到资产和负债的账面价值，但其侧重点是对定期消耗金额的系统调整，更侧重于对资产、负债的总额在其受益期间内如何进行系统分摊的问题。 《企业会计准则第 28 号——会计政策、会计估计变更和差错更正》第九条规定：“企业对会计估计变更应当采用未来适用法处理。会计估计变更仅影响变更当期的，其影响数应当在变更当期予以确认；既影响变更当期又影响未来期间的，其影响数应当在变更当期和未来期间予以确认。” 综合上述规定分析可知：直接决定本报告期末资产、负债账面价值的会计估计变更（如对资产减值准备金额的调整）的损益影响应全部立即确认在本报告期内；涉及资产定期消耗金额调整的会计估计变更，其影响的期间包括当期和未来期间，因此其损益影响应当在受影响的各期内采用系统的方式逐步予以体现，而不能一次性全部体现在变更当期的损益中。 分析本案例中的预计维修费用变更，是如何在一段时间内逐步确认预计负债及其损益影响的问题。虽然会计准则对“会计估计变更”的定义中没有提到“对负债的定期计提金额的调整”，但我们理解，由于此处预计负债定期计提金额确定的基础是相关基础设施的使用程度，其性质与“资产定期消耗金额的调整”相类似，根据《企业会计准则第 28 号——会计政策、会计估计变更和差错更正》第九条的规定，本案例中预计维修费用的变更既影响变更当期又影响未来期间，故变更金额应该在当期及未来期间进行分摊。 本案例中所涉及的是相关预计负债未在无形资产初始确认时计入资产成本，而是在运营过程中逐步计提并确认为损益。在某些情况下，如果此类预计负债在无形资产初始确认时按折现值计入无形资产的初始成本，后续按期计提摊销，并就折现影响的释放逐步确认利息支出，则在此情况下预计负债金额的调整应按照《企业会计准则解释第 6 号》第一条所述原则处理，即“由于技术进步、法律要求或市场环境变化等原因，特定固定资产的履行弃置义务可能发生支出金额、预计弃置时点、折现率等变动而引起的预计负债变动，应按照以下原则调整该固定资产的成本：（ 1 ）对于预计负债的减少，以该固定资产账面价值为限扣减固定资产成本。如果预计负债的减少额超过该固定资产账面价值，超出部分确认为当期损益；（ 2 ）对于预计负债的增加，增加该固定资产的成本。按照上述原则调整的固定资产，在资产剩余使用年限内计提折旧。一旦该固定资产的使用寿命结束，预计负债的所有后续变动应在发生时确认为损益。”由此可见，如果将相关预计负债在初始确认时计入资产成本，则其后续变更所产生的损益影响是通过对相关资产在剩余使用年限内的折旧的调整体现出来的，与此处所述的“相关预计负债未在无形资产初始确认时计入资产成本，而是在运营过程中逐步计提并确认为损益”情况下预计负债发生会计估计变更的损益影响的处理原则一致。

提问人：zengfengxia 时间：2014-02-20 15:11:37
固定资产准则中弃置费用指的是特定固定资产在初始确认时根据法律法规规定需要承担的拆除义务，是现时义务，而楼主案例中需要预提的大修费用是与取得运营权之后的实际运营相关而不是与资产初始确认相关，理论上未发生损耗就无修理义务，我理解可以根据各期损耗计提，若是这样，第 5 年底，认为估计的损耗只有 15 万，这个差异 5 万就是计入当期。 请陈版指正。

回答人：chenyiwei
这也是一种可以考虑的观点。不过我个人更倾向于将其看作一个总额在各期之间的分配，而不是各期根据设备损耗情况预提修理费，因为后一理解实际上是不符合准则规定的。